【裁判字號】    99,交抗,28
【裁判日期】    990713
【裁判案由】    違反道路交通管理處罰條例聲明異議
【裁判全文】
臺灣高等法院花蓮分院交通事件裁定      99年度交抗字第28號
抗  告  人
即受處分人  甲○○
上列抗告人因違反道路交通管理處罰條例案件，不服臺灣花蓮地
方法院中華民國99年5月20日所為裁定（99年度交聲字第130號）
，提起抗告，本院裁定如下：
    主  文
抗告駁回。
    理  由
一、抗告意旨略以：
  (一)參考德國、美國之標準，飲酒後呼氣酒精濃度已達每公升0.
    55毫克以上者，肇事率為一般正常人之10倍，認為已達不能
    安全駕駛之標準，此有法務部88年5月18日法88檢字第00166
    9號函對檢察署檢察官之指示可資參佐，依此數據大於每公
    升0.55毫克以上者才可起訴至地方法院。另依違反道路交通
    管理事件統一裁罰基準表，對於汽車駕駛人施以酒精濃度測
    試，其吐氣所含酒精濃度超過每公升0.4毫克以上未滿0.55
    毫克，處新臺幣（下同）30,000元之罰鍰，現行法規超過文
    明國家德國、美國之標準。基於法律優位原則，行政法規位
    階低於法律，交通部公路總局臺北區監理所花蓮監理站（下
    稱原處分機關）依據道路交通安全規則第114條第2款規定，
    飲酒後呼氣濃度已達每公升0.25毫克以上，對汽車駕駛人禁
    止開車並處罰款，已違反道路交通管理處罰條例第35條第1
    項第1款，對汽車駕駛人處15,000元以上60,000元以下罰鍰
    之規定，行政法規不合理地修訂陷人民不義，臺灣目前國民
    所得約每月27,000元，罰款超出30,000元已損害人民之生存
    權，抗告人尚有負債100多萬元，哪裡有能力繳罰款30,000
    元？
  (二)抗告人要喝6瓶以上含酒精之金牌啤酒，呼氣濃度達每公升
    0.75毫克才會醉，案發當日抗告人只喝4瓶，呼氣濃度已達
    每公升0.51毫克然並未酒醉，尚未達公共危險罪之地步；又
    汽車與機車之動力大小、車輛寬度、致傷機率均屬不同，故
    輕型機車合理罰款應是汽車的4分之1。
  (三)專制國家是強奪財產權、生存權及自由權，強奪人民的財務
    ，迫害人民，行政單位告發人民是交託給法務部檢察署檢察
    官為原告，向地方法院刑事庭起訴，才是標準作業程序，否
    則司法官需作檢察官的工作，監理站逕送地方法院刑事庭，
    作業程序有點奇怪。另道路交通安全規則第2條第1項、道路
    交通管理處罰條例第3條第8款，對車輛之名詞定義將汽車包
    括機車不合邏輯，上開條例第35條第1項「汽車駕駛人」，
    應修訂為「車輛駕駛人」，而警察開罰單，只用上開條例第
    35條第1項第1款，應追加同條例第3條第8款，才是依法行政
    ，爰此請求撤銷原裁定云云。
二、本院核閱全卷後，認原審裁定並無不當，應予維持。除引用
    原裁定理由外，另補充如下：
  (一)按汽車駕駛人，駕駛汽車經測試檢定有酒精濃度超過規定標
    準者，處1萬5千元以上6萬元以下罰鍰，並當場移置保管其
    車輛，道路交通管理處罰條例第35條第1項第1款定有明文。
    準此，原處分機關於裁量範圍內，裁處抗告人30,000元之罰
    鍰，並未逾越法律授權之範圍。次按有關道路交通安全等事
    項之規則，由交通部會同內政部定之，道路交通管理處罰條
    例第92條第1項定有明文。立法者將道路交通安全等事項，
    授權交通部會同內政部以法規命令予以訂定，是道路交通安
    全規則第114條第2款於法律授權範圍內，具體明定飲用酒類
    後吐氣所含酒精濃度超過一定標準者，不得駕車，自無牴觸
    上位規範（道路交通管理處罰條例）而違法律優位原則之情
    。抗告意旨所辯：道路交通安全規則第114條第2款，對汽車
    駕駛人禁止開車，違反道路交通管理處罰條例云云，實屬對
    法律之誤解。
  (二)抗告人雖另辯稱：行政法規不合理修訂；輕型機車罰款應為
    汽車的4分之1，原處分罰則過重，並無能力繳交罰款云云。
    惟法律規定處罰之內容為何，係立法機關於立法當時，權衡
    各種利害關係及社會需求，本於民主正當性之立法責任、立
    法形成之範圍及其固有權限，而為之立法決定；行政機關、
    司法機關適用法律時，自不可逾越法律之規定，恣意為裁量
    。復依違反道路交通管理事件統一裁罰基準及處理細則所訂
    之違反道路交通管理事件統一裁罰基準表，違反道路交通管
    理處罰條例第35條第1項第1款規定，「機器腳踏車」駕駛人
    吐氣所含酒精濃度超過每公升0.4毫克以上未滿0.55毫克者
    ，於期限內繳納或到案聽候裁決者之罰鍰金額，最低即為3
    萬元；自上揭基準表以觀，已就駕駛車輛等級分類，而為不
    同處罰標準。從而，原處分機關依該規定所為之裁罰，於法
    並無不合。至於抗告人依其經濟狀況無法一次完納罰鍰，得
    敘明理由向處罰機關申請分期繳納，併此指明。
  (三)查道路交通管理處罰條例對於飲酒超過禁止駕車標準者固予
    處罰；而刑法中亦有對於酒後不能安全駕駛者，處以刑罰之
    規定。然道路交通管理處罰條例第35條第1項之規定目的，
    係只要酒後達到禁止駕車標準者，不分其是否達於不能安全
    駕駛之程度，即依該條予以處罰；而刑法對於酒後駕車者之
    處罰，必係酒後駕車者已達不能安全駕駛之程度者，方予以
    處罰，並非一有酒後駕車之行為，均以該規定而施以刑罰，
    其二者之處罰範圍並不相同，即對於酒後已不能安全駕駛者
    ，始以刑事罰之方式加強其禁止之手段，以達到保護交通安
    全之目的。準此，凡酒精呼氣濃度未達每公升0.55毫克，即
    不得以刑法不能安全駕駛罪相繩，自無須由檢察官依刑事追
    訴程序起訴。抗告人雖辯稱其呼氣濃度尚未達公共危險罪之
    程度，然核其所為仍無解於上開條例之違規行為，抗告人經
    原處分機關處以罰鍰後，自得上開條例第87條規定，向管轄
    地方法院聲明異議，若不服地方法院對聲明異議所為之裁定
    ，得為抗告。此等訴訟救濟程序，係由立法機關依職權衡酌
    訴訟案件之性質及既有訴訟制度之功能而為設計。抗告意旨
    另以：司法官需作檢察官的工作，監理站逕送地方法院刑事
    庭，作業程序有點奇怪云云，其法律見解容有違誤。
  (四)再按道路交通管理處罰條例及道路交通安全規則關於汽車之
    定義係包括「機器腳踏車」在內，道路交通管理處罰條例第
    3 條第8款、道路交通安全規則第2條第1項第1款分別定有明
    文。而對於「汽車」之名詞釋義，業經原裁定詳加闡釋；抗
    告意旨仍以前詞，爭執汽車並不包含機車，殊無可採。至抗
    告意旨另舉報載，卡車未保持安全距離減速，造成五部小客
    車追撞，才遭罰款3,000元等情，為他案之法律適用，與本
    案情節並不相同；抗告人執此爭執酒後駕車之罰款額度，亦
    不足採，附此敘明。
三、綜上所述，原審以抗告人確有在上述時、地酒後駕車之違規
    事實，認警員及原處分機關依道路交通管理處罰條例第35條
    第1項第1款、第85條之2規定，對抗告人之輕型機車當場移
    置保管，並裁處抗告人罰鍰30,000元，吊扣駕駛執照12個月
    ，施以道路交通安全講習，並無不當，因而駁回抗告人異議
    之聲明，經核並無不合。本件抗告為無理由，應予駁回。
據上論斷，應依道路交通管理處罰條例第89條，道路交通案件處
理辦法第26條，刑事訴訟法第412條，裁定如主文。
中    華    民    國    99    年    7     月    13    日
                  交通法庭審判長法  官  謝志揚
                                法  官  張健河
                                法  官  林慶煙
以上正本證明與原本無異。
本件不得再抗告。
中    華    民    國    99    年    7     月    13    日
                                書記官  林明智

司法院資訊處製作；財團法人民間司法改革基金會備份。
